臺灣雲林地方法院刑事判決　　　　　　　　　　　　　九十二年度訴字第六二號
　　公　訴　人　臺灣雲林地方法院檢察署檢察官
　　被　　　告　乙○○
　　選任辯護人　藍庭光
　　　　　　　　劉志卿
右列被告因妨害自由等案件，經檢察官提起公訴（九十二年度偵緝字第一八八、一八
九號），本院判決如左︰
    主      文
乙○○共同以強暴方法，剝奪人之行動自由，處有期徒刑拾月；又替代役役男無故擅
離職役累計逾七日，處有期徒刑月。應執行有期徒刑壹年。
    事      實
一、乙○○、丙○○、戊○○、甲○○及己○○均為朋友關係。己○○係花市ＫＴＶ
    （下稱花市）副總，甲○○係花市總經理，戊○○在雲林縣斗南鎮一心當鋪上班
    ，丙○○則從事貨運業。乙○○於民國九十一年五月二十四日十五時許，在花市
    與己○○泡茶聊天，適丙○○撥打電話至花市，要己○○開店營業，以招待綽號
    「龍哥」之男子及廖基富，並請戊○○作陪。丙○○、廖基富、「龍哥」及其友
    人六、七人，於十六、十七時許到花市消費，戊○○隨後到達花市，並與丙○○
    等人共同飲酒。於十八時許，乙○○欲從花市離去，巧遇友人廖基富，廖基富向
    乙○○表示：「好久不見，進來陪我一下」，乙○○便留下，與「龍哥」、廖基
    富、丙○○及戊○○等人共同飲酒。於十九時許，廖基富先行離去，戊○○及丙○○，邀乙○○、甲○○與己○○，前往花天酒地ＫＴＶ（下稱花天酒地）續攤
    ，戊○○、丙○○、乙○○、甲○○、己○○與「龍哥」及其友人共約十餘人，
    由丙○○駕駛其所有，車號不詳之賓士廠牌，型號S320自用小客車，內載戊○○
    及數名「龍哥」之友人，另「龍哥」之友人數名，乘坐「龍哥」所有之賓士廠牌
    ，型號S320自用小客車，己○○則駕駛所有之自用小客車。上開人等分乘三部自
    用小客車，前往花天酒地續攤。迄二十二時許消費完畢，花天酒地服務生將帳單
    交付「龍哥」時，丙○○立即取走帳單，並簽帳新台幣（下同）八千餘元。後經
    戊○○提議，再至雲林縣斗南鎮之海派ＫＴＶ（下稱海派）續攤，並表示買單，
    一行人再轉往海派，至於己○○為照顧花市生意，先由甲○○陪同「龍哥」等人
    繼續飲酒，自己駕車返回花市。戊○○在海派內，因飲酒過量，無法控制自己言
    行，在包廂內，抱怨坐檯小姐轉檯速度過快，將桌上酒瓶及杯子掃到地上，復向
    「龍哥」及其友人表示：「與你們喝都喝不爽」、「酒喝下去，誰都一樣，要怎
    樣都可以」等語，引起丙○○、乙○○、「龍哥」及其友人等人不悅，包廂氣氛
    不佳，幾已發生衝突。海派經理發覺有異，致電己○○，要己○○將戊○○帶離
    ，己○○隨即前往海派，要戊○○先離開，戊○○起先不肯，嗣走出包廂接電話
    ，己○○跟隨在後，幫戊○○叫計程車，並囑咐司機送戊○○回家，戊○○因而
    未買單即離去，己○○則向包廂內之他人表示，戊○○前往台中處理私事，已先
    行離去。丙○○及乙○○聞訊後，即在包廂抱怨戊○○允諾買單，竟先行離去，
    乙○○、丙○○、「龍哥」及其友人均感遭戊○○愚弄，一行人決意離開海派，
    並由乙○○簽帳一萬八千餘元。丙○○認未盡興，提議返回花天酒地續攤。詎料
    ，「龍哥」、乙○○及丙○○等人返抵花天酒地，見戊○○躺在大廳沙發上休息
    ，乙○○及丙○○均向戊○○指稱：「你在跟我裝瘋子」等語，丙○○並在旁搧
    風點火，唆使乙○○應教訓戊○○，乙○○、丙○○、「龍哥」及其數名不詳年
    籍姓名之成年男子，遂基於妨害自由及傷害之犯意聯絡，由二名不詳年籍姓名之
    成年男子，架住戊○○之兩手腋下，以此強暴方法，將戊○○押上丙○○自用小
    客車後座，再由另名不詳年籍姓名之成年男子駕車，丙○○坐在副駕駛座，前往
    雲林縣虎尾鎮糖廠某處堤防，「龍哥」之自用小客車跟隨在後，己○○駕駛自用
    小客車，內載乙○○及甲○○，尾隨殿後。己○○駕駛之自用小客車，抵達糖廠
    堤防時，見丙○○及其他不詳年籍姓名之男子，已將戊○○圍住，並毆打戊○○
    身體多處，乙○○見狀，亦下車質問戊○○，並加入圍毆戊○○之行列，並由不
    詳年籍姓名之成年男子，架住戊○○，由乙○○出手掌摑耳光二下。己○○在旁
    觀看，未出手毆打戊○○，至於甲○○則因不勝酒力，留在車上休息。嗣因有人
    駕車經過，為免遭人發現，丙○○、「龍哥」及其數名友人，遂承前妨害自由及
    傷害之犯意聯絡，再將戊○○架上丙○○自用小客車，前往雲林縣土庫高鐵某橋
    下，再次毆打戊○○，並將戊○○棄置現場，逕自離去。而己○○因龍哥、丙○○之自用小客車車速過快，且在糖廠堤防處之車頭方向，與另二部自用小客車方
    向不同，雖已跟至土庫高鐵附近，但該處仍在施工，未能跟上。己○○便返回虎
    尾，送乙○○送回家，並與甲○○回花市店內。嗣因己○○接獲不詳人士來電，
    指出戊○○所在，己○○與甲○○再前往土庫高鐵某橋下，找到戊○○，將戊○○送往財團法人天主教若瑟醫院（下稱若瑟醫院）就醫診治，發現戊○○受有兩
    手第五掌骨骨折、右小腿脛骨開放性骨折、頭皮撕裂傷、全身多處挫傷及瘀傷（
    頭部、臉部、雙手、兩大腿、背部）等傷害，於九十一年五月二十五日住院，迄
    同年月二十八日出院，復於出院當日，再前往新陽醫院就醫診治，經診斷後，發
    現戊○○仍受有雙側第五掌骨骨折、頭部外傷併頭皮挫裂傷、胸部挫傷、右下肢
    挫裂傷、左眼結膜下血腫、左大腿挫傷瘀血等傷害，於同日住院手術內鋼釘固定
    治療，迄九十一年五月三十日始出院。
二、乙○○係福建省連江縣消防局（下稱連江縣消防局）之替代消防役役男，於九十
    一年五月間分發至連江縣消防局服役，竟利用部隊安排複檢之機會，自九十一年
    七月十一日起，未返回連江縣消防局服役，累計已擅離職役逾七日。
三、案經告訴人戊○○訴請雲林縣警察局虎尾分局報告及福建省連江縣消防局函送臺
    灣雲林地方法院檢察署檢察官偵查起訴。
    理      由
一、訊據被告乙○○供承於右揭事實一所示之時地，與證人丙○○、綽號「龍哥」及
    其數名友人，在花市、花天酒地及海派等處飲酒，及戊○○受有頭部外傷等傷害
    之事實，惟矢口否認有何妨害自由及傷害犯行。辯稱：同行之男子，均非與伊同
    行，伊未因戊○○未買單，即心生不悅，復未與不詳年籍姓名之成年男子，有傷
    害及妨害自由之犯意聯絡及行為分擔云云。惟查：
  (一)告訴人即證人戊○○於本院證稱：（辯謢人問：從花市到花天酒地，你是如何過
    去的？）應該是坐丙○○的車。（辯謢人問：誰開車？）丙○○。（辯謢人問：
    從花天酒地到海派，你是坐誰的車？）丙○○等語明確（見本院卷一九九、二０
    ０頁）；經核與證人己○○於本院證稱：（辯謢人問：這三個人去的經過如何？
    怎麼會聚在一起？）乙○○在我開店前，先去我店裡泡茶，後來丙○○打電話來
    說要我開班，說要招待他的老大，還有一個姓廖的，也是作貨運，他們都稱呼這
    個叫龍哥的叫老大，並且叫戊○○過來。（辯謢人問：戊○○是後來才來的？）
    是，他們進來後，打電話叫戊○○來的。（辯謢人問：乙○○為什麼會進去那一
    個包廂？）他在辦公室與我聊天喝茶，後來要離開時，經過包廂剛好姓廖打開門
    ，看到乙○○，就說好久不見，進來陪我一下（見本院卷一一０頁）；（辯謢人
    問：你知道不知道他們在花市以後去哪裡？）去花天酒地。（辯謢人問：你為何
    會知道？）他們邀我們。（辯謢人問：誰邀的？）戊○○、丙○○邀我與甲○○
    ，還有乙○○。（見本院卷一一三頁）；（辯謢人問：你是否與他們一起去？）
    是。他先開車去，我與甲○○、乙○○隨後到。（辯謢人問：共幾台車過去？）
    三台，丙○○一台，龍哥一台，我一台等語（見本院卷一一四頁）；證人甲○○
    於本院證稱：（辯謢人問：幾台車一起過去？）加我們那輛，總共三台。（辯謢
    人問：你們那台，誰開車，載誰？）己○○開車，載我和乙○○（見本院卷一六
    九頁）；（陪席法官問：你確定從花天酒地到第一案發現場堤防那邊，就是你己○○、乙○○同搭一部車？）對。（陪席法官問：從第一案發現場到你說的橋下
    時，車上面就是你搭的車，上面有誰？）己○○、乙○○和我等語相符（見本院
    卷一八二頁）。依此，被告於九十一年五月二十四日十五時許，在花市與擔任副
    總之己○○泡茶聊天，於十八時許，欲離去花市，巧遇友人廖基富，經廖基富邀
    請，進入證人丙○○、戊○○及綽號「龍哥」及其他不詳年籍姓名之成年男子共
    約十餘人之包廂，共同飲酒作樂。迄同日十九時許，證人戊○○、丙○○邀被告
    、證人己○○及甲○○再前往花天酒地續攤，上開人等除廖基富先行離去外，分
    乘三部車，由證人丙○○及綽號「龍哥」之人，各自駕駛賓士S320自用小客車，
    分載數目不詳之人士，證人戊○○則乘坐證人丙○○之自用小客車，另被告及證
    人甲○○乘證人己○○駕駛之自用小客車。迄二十二時許，在花天酒地消費完畢
    後，經證人戊○○之提議，並允諾買單，一行人再前往海派續攤，嗣因證人戊○○因酒後失態，證人己○○代為叫車，先行離去，證人丙○○認尚未盡興，提議
    返回花天酒地續攤等情，合先敘明。
  (二)〔被告乙○○與證人丙○○、綽號「龍哥」及其數名友人，均有犯罪聯絡〕
  1.〔證人戊○○因飲酒過量，有不當舉動〕
  (1)證人己○○檢察官於訊問時證稱：（檢察官問：誰喝酒醉？）戊○○。（檢察官
    問：在哪裡喝酒醉？）在花天酒地就有一點醉，後來到海派去，就把桌子上東西
    撥掉，他們經理打電話叫我過去看一下等語（見本院卷一三六頁）；復於本院證
    稱：（辯謢人問：你知不知道他們在海派的時候，有誰喝酒鬧事？）戊○○。（
    辯謢人問：你知道情形嗎？）經理打電話給我，說我帶過去的客人在翻桌。要我
    過去一下。（辯謢人問：你去的時候看到戊○○在做什麼？）休息。（辯謢人問
    其他的人在做什麼？）龍哥他們都靜靜的，丙○○指摘戊○○說大家出來玩，幹
    嘛氣氛弄得那麼僵等語（見本院卷一一六頁），經核與證人甲○○於檢察官訊問
    時證稱：（問：你沒在花天酒地看到戊○○與人起衝突？）沒有，海派有。（問
    ：在海派跟誰起衝突？）他酒醉翻桌等語（見本院卷一五九頁勘驗筆錄）；復於
    本院證稱：（檢察官問：戊○○為什麼把桌子東西推掉到地上？）就是有一個叫
    什麼名字我不知道，是小龍的朋友找他喝酒，戊○○就說與你們喝酒不爽，就把
    桌上東西推掉（見本院卷一七七頁）；（檢察官問：在海派時，戊○○掀桌子後
    ，乙○○有無說什麼？）沒。當時只有阿元在那邊念。（檢察官問：阿元念什麼
    ？）就說比他年紀大的人在那裡，還這樣大形等語相符（見本院卷一七八頁）。
    如此觀之，證人戊○○於九十一年五月二十四日，邀「龍哥」、證人丙○○等人
    ，至海派續攤，因從當日十五時起，即已開始飲酒，迄二十二時許，證人戊○○
    已飲酒過量，難以控制言行，以致「龍哥」之友人向證人戊○○敬酒時，證人戊○○竟向「龍哥」之友人表示「與你們喝酒不爽」，並將桌上酒瓶及酒杯等物掃
    到地上，此舉無疑係對在場之人士表達不滿，自足引起被告、「龍哥」及證人丙○○等人不悅，至為明確。
  (2)參以證人甲○○於本院證稱：（檢察官問：你如何得知小龍輩分比他們高？）看
    得出來。（檢察官問：如何看得出來？）要跟小龍喝酒，要站著。（檢察官問：
    誰要站著？）戊○○。（檢察官問：每次喝酒都要站著？）對。（輩分是指親戚
    ？還是什麼輩分？）在外面混兄弟的輩分等語（見本院卷一七五、一七六頁）。
    準此，在場既有輩分較高之「龍哥」在場，證人戊○○在海派之酒後言行，已壞
    把酒言歡氣氛，並使「龍哥」、證人丙○○及被告等人均感不快；又當日在花天
    酒地之費用，亦由證人丙○○簽帳之事實，亦據證人己○○於本院證稱：（辯護
    人問：在花天酒地是誰買單？）丙○○簽帳。（辯護人問：本來就說好，他要請
    客？）沒有，是龍哥說要去那邊，時間到了，拿給龍哥，但是丙○○把帳單拿過
    來，說他買單就好了等語甚詳（見本院卷一一四頁）。可見，證人丙○○亦欲討
    好「龍哥」，而主動簽帳，證人戊○○事後不當言行，當足使在場之「龍哥」、
    證人丙○○及被告等人不快，洵堪認定。
  (3)另證人丙○○於本院證稱：（問戊○○在海派喝酒時，有無掀別人桌子？）他很
    不爽，因為服務不如他意，小姐轉檯轉的很快，戊○○想說斗南他熟，他帶朋友
    來，小姐還轉這麼快，所以他將桌子杯子撥掉，也沒有掀桌子，沒有很吵等語（
    見本院卷七六頁）。足知證人丙○○亦證稱證人戊○○在海派內之言行失當，益
    徵證人戊○○確因飲酒過量而失態。至證人戊○○於本院證稱：（辯謢人問：你
    在海派喝酒時候，有沒有把桌上東西掃到地方？）應該是累了打瞌睡、用手撐著
    下巴、手滑掉，不小心倒在桌上，把東西弄倒在地上（見本院卷二００頁）；（
    檢察官問：你有反應轉檯頻繁？）沒有。（檢察官問：你是喝酒不高興，才把桌
    上東西掃掉？）不是。（檢察官問：海派喝酒氣氛如何？）還好。（檢察官問：
    有沒有發生不愉快？）沒有。（檢察官問：你有無在那邊大吵大鬧？）沒有云云
    （見本院卷二一四、二一五頁），應係事後掩飾酒後失態言行之詞，不足採信。
  2.〔證人戊○○因飲酒過量，有不當言詞〕
    證人甲○○於本院證稱：（辯謢人問：你去到海派後，有無發生特別的事情？）
    有。（辯謢人問：請敘述經過情形？）不知道誰與戊○○敬酒，然後他酒醉，就
    說跟你們喝都不爽，就掀桌子。說一些小姐轉檯等一些有的沒有的。（辯謢人問
    ：你為什麼說他酒醉？他當時情形如何？）就掀桌子，說跟你們喝都不爽，就是
    說一些有的沒有的，都說一些不高興的話（見本院卷一六六頁）；（檢察官問：
    你說戊○○在花天酒地說話不客氣，情形如何？）小龍他們輩分比他們高，他講
    話就感覺起來。（檢察官問：他有說過什麼話？）酒喝下去，誰都一樣，要怎麼
    樣都可以（見本院卷一七五頁）；（陪席法官問：戊○○向小龍的朋友敬酒時，
    不愉快的情形很嚴重？）很嚴重，己○○去的時候，很僵，幾乎快要打架。（陪
    席法官問：誰跟誰要打架？）一邊是丙○○，一邊是不認識那邊的人，當時氣氛
    、臉色都不好等語綦詳（見本院卷一八二頁）。如此觀之，證人戊○○在海派與
    「龍哥」之友人發生敬酒糾紛，而「龍哥」在彼此間之輩份，又高於證人戊○○
    ，證人戊○○因酒醉緣故，未顧及「龍哥」感受及顏面，向「龍哥」之友人表示
    ：「跟你們喝都喝不爽」、「酒喝下去，誰都一樣，要怎樣都可以」等語；甚且
    ，證人戊○○係針對包廂內之「龍哥」、證人丙○○及被告等人，而有上開言語
    ，縱證人戊○○係因酒醉而胡言亂語，上開人等之情緒亦必然受影響。至於證人
    戊○○於本院證稱：（檢察官問：你在海派時，有無跟別人因敬酒發生糾紛？）
    沒有。（檢察官問：在海派時，有無說跟大家喝的不爽？）沒有云云（見本院卷
    二０七頁），亦係事後刻意淡化自己失態之說詞，不足採信。
  3.〔證人戊○○允諾支付海派之費用，嗣未買單，逕行離去〕
    「龍哥」、證人丙○○、戊○○及被告等人，在花天酒地飲酒作樂完畢後，經證
    人戊○○提議，至海派續攤，並表示由伊負責買單，上開人等始再前往海派繼續
    飲酒。又證人戊○○因飲酒過量，有前揭不當言行，證人己○○經海派經理通知
    ，前去海派將證人戊○○帶離包廂，且未買單即離去，被告及證人丙○○均對證
    人戊○○未買單即離去之行為，均表不滿，並由被告簽帳一萬八千餘元之事實，
    業據被告於檢察官訊問時供承：（問：戊○○有無結海派的帳？）沒有，我用我
    的名字簽帳等語（見偵卷(三)二八頁），經核與證人己○○先於檢察官訊問時證稱
    ：（檢察官問：你們在花天酒地有說誰要買單嗎？）沒有說誰要買單。後來戊○○說要請乙○○到海派ＫＴＶ，然後，戊○○叫我先打電話過去海派說他要過去
    ，意思是說他要簽要我幫他說一下（見本院卷一三五頁勘驗筆錄）；我將戊○○
    送走，其中有一位叫「阿元」之人，向乙○○說戊○○要買單，為何先走等語（
    見偵卷(二)八頁）；復於本院證稱：戊○○有跟我說他現金帶不夠，叫我去跟經理
    講說先簽帳。（辯謢人問：戊○○有說他要請客嗎？）是。（辯謢人問：是他邀
    去海派的？）是。（見本院卷一一五頁）；（辯謢人問：後來你們在裡面做的時
    候，有沒有人找戊○○？）等一下有，丙○○說戊○○怎麼不見了。龍哥就叫他
    的小弟去廁所找，但是沒有找到，丙○○有打電話給戊○○等語（見本院卷一一
    七頁）；證人甲○○於本院證稱：（辯謢人問：後來有人打電話找戊○○？）對
    ，有。（辯謢人問是誰？）丙○○。（辯謢人問：是丙○○本人打電話找他？）
    對。（辯謢人問：丙○○打完電話後，說什麼？）說戊○○去台中，他說去台中
    的路上。（見本院卷一六七頁）；（辯謢人問：為什麼從海派後，還要續攤？是
    誰提議的？）丙○○。（辯護人問：為什麼？）因為在那邊阿呆說他要請客，氣
    氛不好，他朋友在那邊，所以丙○○提議要繼續續攤（見本院卷一六八頁）；（
    檢察官問：要離開海派時，有無說到海派這條要如何支付？）乙○○簽的。（檢
    察官問：乙○○為何要簽？）我不知道，因為沒有人簽等語（見本院卷一八０頁
    ）；證人丙○○於檢察官訊問時證稱：當時戊○○表示要買單，後來他先離開未
    買單也未告知我們。乙○○後來在買單時很不高興說怎麼可以等語（見偵卷(三)四
    一頁），復於本院證稱：（辯謢人問：戊○○他有沒有先離開海派？）有。（辯
    謢人問：他走的時候，有無告訴你？）沒有，不知道他是酒醉或要故意落跑，反
    正他就是先走沒有付帳（見本院卷七五頁）；（辯護人問：買單時，有無找戊○○？）買單時，就有講不是戊○○要買單嗎，我們以為他有先買單才離去。（辯
    謢人問：在海派不是你買單？）不是（見本院卷七八頁）；（檢察官問：那天總
    共花多少錢？）我不知道。因為沒有人付錢，所以是用簽帳的，是乙○○簽的（
    見本院卷九六頁）；（檢察官問：這三攤還要繼續到花天酒地喝？）是，因為之
    前戊○○沒有付帳就走人，不爽，就說不要氣，繼續喝等語（見本院卷九七頁）
    ；證人戊○○於本院證稱：（辯謢人問：去海派時，是否你說要請客？）對。（
    辯謢人問離開時，有無買單？）沒有。（辯謢人問：有無簽帳？）有叫己○○代
    簽。一開始時，有請己○○打電話進去說我們這次喝酒是要簽帳等語相符（見本
    院卷二００、二０一頁）。依此，「龍哥」、證人丙○○及被告等一行人，係因
    證人戊○○之提議，並說明欲買單，始前去海派，嗣證人戊○○因故先行離去，
    復未告知同行之人，此舉自足使「龍哥」、證人丙○○及被告感到遭愚弄；況證
    人戊○○逕行離去後，海派之費用係由被告簽帳，被告更加深對證人戊○○之不
    滿，至為明灼。
  (三)〔被告乙○○與證人丙○○、綽號「龍哥」及其數名友人，均有行為分擔〕
  1.〔在花天酒地門口，妨害自由之過程〕
  (1)被告於檢察官訊問時供承：是丙○○叫人押上車的，我與己○○一台車跟到堤防
    ，因為戊○○酒醉罵我，我有打他二個耳光等語（見偵卷(三)十三、二九頁），經
    核與證人己○○於檢察官訊問時證稱：我去的時候，先把戊○○送走，之後，阿
    元他有在那邊類似唆使乙○○的樣子，就說戊○○說要買單，後來怎麼沒有買單
    就走了（見本院卷一三六頁勘驗筆錄）；（檢察官問：之後呢？在花天酒地遇到
    戊○○？）是。（檢察官問：然後呢？他們有起衝突，還是怎樣？）有。稍微起
    衝突口角。（檢察官問：誰與誰起衝突口角？）乙○○和阿元，還有戊○○。（
    檢察官問：他們是在談什麼事情？）在吵說剛剛在海派ＫＴＶ，然後怎麼說，因
為我打電話給戊○○說，戊○○叫我跟他講說他去台中，後來回去那裡有遇到戊○○，阿元和乙○○就跟戊○○說你不是去台中，怎麼又在這裡出現（見本院卷
    一三七頁勘驗筆錄）；（檢察官問：後來你說他們因為買單有口角之後呢？）之
    後到花天酒地，口角之後那個阿元，就找乙○○說要把他帶走，要把戊○○帶走
    ，然後我就說不要，大家都認識，有什麼事情大家好好說，因為大家都喝酒醉，
    然後阿元好像也喝酒醉了，他就把戊○○扶著，就扶到他的車上去（見本院卷一
    三八頁勘驗筆錄）；證人己○○於檢察官訊問時證稱：（檢察官問：你說阿元跟
    乙○○把戊○○帶上車？）那時候乙○○在我車上。（檢察官問：那時候乙○○
    在你車上嗎？）對。（檢察官問：那是阿元把戊○○帶上車？不是乙○○？）是
    阿元和他的朋友。（檢察官問：是阿元和他的朋友把戊○○帶上車？）對。他說
    要先把他帶走（見本院卷一三九頁勘驗筆錄）；復於本院證稱：（檢察官問：第
    二次再回花天酒地時，丙○○和戊○○有無吵架？）沒有。不算吵架，因為戊○○沒有回應，是丙○○罵他等語（見本院卷一三三頁）；證人丙○○於本院證述
    ：（辯護人問：看到戊○○的時候，你們這群人，有人跟他說什麼？）那一群人
    ？（辯謢人問：續攤這群人。）我們進門要去喝時，被告的朋友先到先下車，就
    看到戊○○在裡面，就說他在裡面，我們就下車，乙○○及他的一些朋友就走進
    去把他帶出來。（辯謢人問：被告的一些朋友是幾個？）四、五個。（辯謢人問
    ：你剛才所述，把戊○○帶出來，如何帶？）有人把他手拉著，說上我的車（見
    本院卷八一頁）；（辯謢人問：如何拉戊○○的手？）架著（比手勢，夾緊腋下
    ）（見本院卷八三頁）；（陪席法官問：你們在海派喝完後，在花天酒地遇到戊○○，乙○○有無什麼肢體動作？）沒有肢體動作，只說給我裝瘋子等語大致相
    符（見本院卷一００頁）。由此可見，「龍哥」、證人丙○○及被告自海派離去
    時，已對證人戊○○頗有微詞，迨返回花天酒地，又見證人戊○○出現在大廳，
    證人丙○○與被告更加深對證人戊○○之不滿，二人便在大廳，質問並責罵證人
    戊○○，並與「龍哥」及其他友人，基於妨害自由及傷害之犯意聯絡，由同行之
    二名友人，架住證人戊○○之腋下，將證人戊○○帶上證人丙○○之自小客車後
    座，證人丙○○則坐在副駕駛座，由「龍哥」友人駕駛該部自用小客車，驅車前
    往雲林縣虎尾鎮糖廠某處堤防，「龍哥」所乘坐之自用小客車，跟隨在後，另被
    告則坐上證人己○○之自用小客車，內載證人甲○○，尾隨殿後。依此，被告係
    與證人丙○○、「龍哥」及其友人，基於妨害自由及傷害之犯意聯絡，將證人戊○○帶上證人丙○○之自小客車上，前往人煙稀少之堤防，欲毆打證人戊○○之
    事實，應可認定。
  (2)至於證人戊○○於本院證稱：（辯謢人問：你被帶上車，那輛車誰開的？）乙○○。（辯謢人問：你上車後，坐在哪裡？）後面中間。（辯謢人問：二旁有人？
    ）都有人。一邊各一個。（辯謢人問：右前座有無坐人？）有，我不知道是誰（
    見本院卷二０二、二０三頁）；（辯謢人問：九十二年七月二十二日訊問時，檢
    察官問你阿元有沒有打你時，你答覆完全沒有，這是事實？）我從頭到尾都沒有
    看到他，這是事實。（辯謢人問：你從花天酒地被人帶出來，要上車的時候，有
    沒有看到阿元？）有。（辯謢人問：阿元有沒有坐進你被押的那輛車？）我不確
    定，我被押時，二個人架過來，一轉身就上車云云（見本院卷二０六頁）。然證
    人戊○○於九十一年五月二十四日，乘坐證人丙○○之自用小客車，自花市前往
    花天酒地，復自花天酒地前往海派，顯然證人戊○○非首次乘坐證人丙○○之自
    用小客車，證人戊○○被帶上車時，是否乘坐證人丙○○之自小客車、證人丙○○是否在車內等情，應知之甚詳；況被告當日從花市出發至花天酒地，及自花天
    酒地前往海派時，均坐證人己○○自小客車之事實，亦據證人己○○、甲○○證
    述相符，證人戊○○於本院證稱：其被押至虎尾堤防時，係由被告駕車云云，顯
    屬過度，復刻意忽略證人丙○○涉案部分，亦堪認定。
  2.〔在虎尾糖廠堤防傷害及妨害自由之過程〕
  (1)被告於檢察官訊問自承：我有打他兩個巴掌，原因是他當時喝醉酒，並罵我等語
    （見偵卷(三)十三頁），經核與證人戊○○於本院證稱：（檢察官問：在堤防的時
    候，乙○○有無打你？）有。（檢察官問：其他人有無打你？）有。（檢察官問
    ：乙○○打你時，有無人架著你？）有。（檢察官問：幾個人？）二個人等語（
    見本院卷二０九頁）；證人己○○先於檢察官訊問時證稱：「阿元」與其朋友共
    四個人先將戊○○帶走，我與乙○○一部跟在後面，因為他們開很快沒有追上，
    之後我們才在堤防看到「阿元」的車子，我們看到時，「阿元」和他的朋友正在
    修理戊○○，而乙○○到場後，有打戊○○耳光等語（見偵卷(二)八頁）；虎尾堤
    防那裡，我們看到他的車子停在那裡，然後我們過去，乙○○和我都有下車。（
    檢察官問：然後？）阿元和他的朋友就已經在修理戊○○。（檢察官問：你說你
    跟乙○○、甲○○到時，就看到阿元和他的朋友在修理戊○○？他們有拿東西、
    傢伙嗎？還是空手打？）空手打。（檢察官問：空手打戊○○？）對。（檢察官
    問：之後？你有無下去一起打？）我沒有下去打。乙○○有下去打戊○○的耳光
    。（檢察官問：你說乙○○到場之後，也有打戊○○？）對。他有下去，因為那
    時候他已經在打，乙○○下去之後，阿元和他的朋友就把他架住。（檢察官問：
    叫阿元的朋友把他架住，乙○○也打戊○○的耳光？）對（見本院卷一四０頁勘
    驗筆錄）；復於本院證稱：丙○○和龍哥，就說他不是說他要去台中處理事情，
    怎麼會在這裡，把我們裝瘋子。然後龍哥跟他朋友，還有丙○○就說先帶走再說
    。（辯謢人問：是誰說要帶走？）龍哥沒有說什麼，他的小弟很不爽，於是丙○○就說先帶走再說（見本院卷一一八頁）；（辯謢人問：到堤防那裡看到什麼事
    ？）看到戊○○坐在水泥護欄上，一堆人圍著他，罵他。（辯謢人問：戊○○有
    沒有說什麼？）他好像有聽，沒有聽，好像有回答說『不然你們要怎麼樣沒有關
    係』。（辯謢人問：後來？）後來他們就開始動手。（辯謢人問：有誰說怎麼樣
    ？喊打？）戊○○那句話好像說無所謂，旁邊的人聽了不爽就開始打。（辯謢人
    問：丙○○有無打他？）那個場面，好像每個人都有動手。（辯謢人問：你有沒
    有看到丙○○動手。）好像有，又好像沒有，場面太亂。（辯謢人問：乙○○有
    沒有打他？）有打他二個耳光（見本院卷一二０頁）；（辯謢人問：丙○○有沒
    有勸架？）丙○○沒有勸架，還一直罵他，煽風點火。（辯謢人問：打了多久？
    ）不知道，好像打到一個階段，戊○○就躺在地上。（辯謢人問：有沒有人拿武
    器？）沒有，就拳頭和腳等語大致相符（見本院卷一二一頁）。準此，證人戊○○遭架上證人丙○○之自用小客車後，證人丙○○等三部自用小客車，即驅車前
    往虎尾糖廠堤防處，待證人己○○、甲○○及被告等人抵達堤防處，證人丙○○
    及同行之男子，已將證人戊○○圍在堤防處，並出手毆打證人戊○○，被告到達
    現場後，「龍哥」之二名友人便架住證人戊○○，由被告掌摑證人戊○○耳光二
    下，至為明確。
  (2)至於證人丙○○於本院證稱：（辯謢人問：下車後，戊○○被誰打？）一群人。
    （辯謢人問：這群人，有多少人？）四、五個。不包括我，乙○○一開始有出手
    ，並叫我不能阻止，否則連我有事情（見本院卷八五、八六頁）；（辯謢人問：
    你有說你要走了嗎？）我有說要走，你們不要這樣子。（辯謢人問：他們不讓你
    走嗎？）不讓我走。（辯謢人問：他們如何說？）乙○○說「你不能走」云云（
    見本院卷九十頁）。然被告與證人丙○○均對證人戊○○之言行感到不滿，且在
    花天酒地大廳相遇時，證人丙○○亦質問證人戊○○，可見證人丙○○在本案中
    之地位，非僅單純旁觀，或積極勸阻事件發生，其對證人戊○○之行為，與被告
    相同，均同感氣憤，並在旁唆使被告，須教訓證人戊○○。依此，對被告而言，
    證人丙○○與其立於相同之地位，被告當無「命令」證人丙○○不得離去，且不
    得插手管事之可能。是證人丙○○上開證詞，應係事後卸責之詞，不足採信。另
    證人戊○○則於本院證稱：（辯謢人問：你以前說你確定丙○○沒有在場，你是
    沒有看到他，還是確定沒有他在場？）我從頭到尾都沒有看到他云云（見本院卷
    二二九頁），惟證人戊○○自下午時分，即與證人丙○○飲酒，且證人戊○○乘
    坐證人丙○○之自用小客車，來往各酒店，可見證人戊○○與證人丙○○間之關
    係，應非疏遠，證人戊○○遭毆打時，其必定注意證人丙○○是否在場，證人戊○○上開證述，應係事後與證人丙○○達成某種協議，或證人戊○○無法承擔使
    證人丙○○成為共同被告之後果，其目的應在撇清證人丙○○與本案之關係。
  3.〔在土庫高鐵某橋下傷害及妨害自由之過程〕
    證人己○○先於檢察官訊問時證稱：之後「阿元」和他的朋友又將戊○○架上車
    子，開很快走了，我將車子轉頭追不上，所以我就回店，後來我接到電話說戊○○在土庫受傷，要我過去載他，我和甲○○在土庫往大屯的高鐵橋下看到戊○○
    受傷，我們才將戊○○送到虎尾若瑟醫院就醫等語（見偵卷(二)八頁）；復於本院
    證稱：（辯謢人問：打完後？）因為那是路旁，好像有車子開進來，丙○○說有
    人來了，先押上車再說。（辯謢人問：是押，還是帶？）應該是押。（辯謢人問
    ：後來又去什麼地方？）高鐵橋下。（辯謢人問：哪裡？）土庫。（辯謢人問：
    你也有去？）因為他們車開很快。我後來有跟去，去的時候，我有看到他們二台
    車，停在那裡，我們去的時候，看不到他們。（辯謢人問：你們是誰？）我、乙○○、甲○○等語（見本院卷一二一、一二二頁），並有診斷證明書三紙在卷可
    稽（見警卷三至四頁、偵卷(一)九頁）。依此，證人己○○之自用小客車，因車頭
    方向與另二部自用小客車不同，且證人丙○○及「龍哥」自用小客車，車速很快
    ，證人己○○無法跟上，以致證人己○○尾隨至土庫高鐵橋下時，無法得知證人
    戊○○之正確位置，證人己○○、甲○○與被告等人，便先行返回虎尾，並將被
    告送回家，證人己○○、甲○○則再返回花市。嗣證人己○○接獲不詳人士來電
    ，指出證人戊○○之正確位置，證人己○○、甲○○始再前往該處，將證人戊○○送至若瑟醫院就醫，經診治後，發現證人戊○○受有兩手第五掌骨骨折、右小
    腿脛骨開放性骨折、頭皮撕裂傷、全身多處挫傷及瘀傷（頭部、臉部、雙手、兩
    大腿、背部）等傷害，於九十一年五月二十五日在若瑟醫院住院，於九十一年五
    月二十八日出院，復於出院當日，再前往新陽醫院就醫診治，經診斷後，認證人
    戊○○仍受有雙側第五掌骨骨折、頭部外傷併頭皮挫裂傷、胸部挫傷、右下肢挫
    裂傷、左眼結膜下血腫、左大腿挫傷瘀血等傷害，於九十一年五月二十八日住院
    手術內鋼釘固定治療，迄九十一年五月三十日始出院，共住院六日，亦堪認定。
  (四)綜上，被告共同傷害及妨害自由犯行，事證明確，均堪認定。
二、訊據被告乙○○對於右揭事實二犯行坦承不諱，並經證人金宏暢於檢察官訊問證
    述明確，並有福建省連江縣消防局替代役役男擅離職役通報表、雲林縣替代役徵
    集令及役籍表等件在卷可稽。是被告違反替代役實施條例犯行部分，事證明確，
    應依法論科。
三、核被告所為，係犯刑法第三百零二條第一項剝奪他人行動自由罪、同法第二百七
    十七條第一項傷害罪及違反替代役實施條例第五十二條替代役男無故擅離職役罪
    。被告與證人丙○○、「龍哥」及六、七名不詳年籍姓名之成年男子間，對妨害
    自由及傷害犯行，彼此間有犯意聯絡及行為分擔，應依刑法第二十八條規定，論
    以共同正犯。被告所犯妨害自由罪與傷害罪二罪間，有方法結果之牽連關係，為
    牽連犯，應論以較重之妨害自由罪。又所犯妨害自由罪與替代役男無故擅離職役
    罪二罪間，犯意各別、行為互殊，應分論併罰。爰審酌被告與證人戊○○素無冤
    仇，僅因證人戊○○酒後言行失當，復未履行承諾買單請客，竟與證人丙○○、
    「龍哥」及其數名友人，共同將證人戊○○押至人煙稀少處，毆打證人戊○○，
    致使證人戊○○受有頭部外傷等傷害，住院長達六日，及迄未與證人戊○○和解
    ，暨犯後否認犯行等一切情狀，量處如主文所示之刑，併定其應執行之刑。
四、至證人丙○○涉與被告、「龍哥」及其友人共同妨害自由及傷害罪嫌，其中證人
    丙○○部分，未經檢察官起訴，即非本院所得審酌，自應由檢察官另行依法偵辦
    ，併此敘明。
據上論斷，應依刑事訴訟法第二百九十九條第一項前段，替代役實施條例第五十二條
，刑法第二十八條、第三百零二條第一項、第二百七十七條第一項、第五十五條、第
五十一條第五款，罰金罰鍰提高標準條例第一條前段，判決如主文。
本案經檢察官丁○○到庭執行職務。
中      華      民    國      九十三      年     三     月    十八    日
                                         臺灣雲林地方法院刑事第二庭
                                             審判長法  官  林  輝  煌
                                                   法  官  陳  定  國
                                                   法  官  柯  志  民
右正本證明與原本無異。
如不服本判決，應於判決送達後十日內向本院提出上訴狀( 應附繕本 )。
                                                   書記官  魏  輝  碩
中      華      民      國      九十三      年     三     月    十八    日
附錄法條：
刑法第三百零二條第一項
私行拘禁或以其他非法方法，剝奪人之行動自由者，處五年以下有期徒刑、拘役或三
百元以下罰金。
刑法第二百七十七條第一項
傷害人之身體或健康者，處三年以下有期徒刑、拘役或一千元以下罰金。
替代役實施條例第五十二條
替代役役男無故不就指定之替代役職役、擅離職役累計逾七日者，處二年以下有期徒
刑、拘役或科或併科新臺幣二十萬元以下罰金。
